臺灣臺中地方法院刑事判決　　　　　　　96年度易字第2043號
公　訴　人　臺灣臺中地方法院檢察署檢察官
被　　　告　辛○○
　　　　　　　　　　（另案在臺灣苗栗分監執行中）
　　　　　　乙○○
上列被告因恐嚇取財案件，經檢察官提起公訴（96年度偵字第
7235 號）及移送併案審理（臺灣苗栗地方法院檢察署96年度偵
字第2498號），本院判決如下：
    主    文
辛○○幫助意圖為自己不法之所有，以恐嚇使人將本人之物交付
，處有期徒刑捌月；減為有期徒刑肆月，如易科罰金，以新臺幣
壹仟元折算壹日。
乙○○幫助意圖為自己不法之所有，以恐嚇使人將本人之物交付
，處有期徒刑陸月，如易科罰金，以新臺幣壹仟元折算壹日；減
為有期徒刑參月，如易科罰金，以新臺幣壹仟元折算壹日。
    犯罪事實
一、辛○○、乙○○依一般社會通念，得預見將金融帳戶提供他
    人使用，有可能遭他人作為向被害人恐嚇取財或詐欺取財之
    匯款帳戶，藉以掩飾犯罪所得，而逃避檢警人員之追緝，竟
    仍不違背其本意，基於幫助他人恐嚇取財之不確定故意，經
    由辛○○告知乙○○可出售帳戶存摺、金融卡賺錢，乙○○
    遂於民國94年12月20日下午1時許，在辛○○之苗栗縣頭屋
    鄉獅潭村獅潭142號住處，將其所申請之苗栗北苗郵局局號
    00000 00號、帳號0000000號之帳戶存摺、金融卡（含密碼
    ），交付給辛○○。辛○○再將該存摺、金融卡（含密碼）
    交付綽號「小沈」之不詳姓名成年男子。嗣綽號「小沈」者
    取得前開存摺、金融卡及密碼後，即與其所屬之犯罪集團成
    員傅傳裕、薄萬棋共同意圖為自己不法之所有，基於恐嚇取
    財之犯意聯絡，由集團成員於95年4月4日中午12時許，撥打
    電話給甲○，及由傅傳裕於95年8月14日下午1時許起，在苗
    栗縣公館鄉鶴山村苗25縣與26線路口「全家便利商店」，接
    續撥打電話給附表編號二至十二之被害人，向渠等恐嚇賽鴿
    在其手上，如欲取回賽鴿，則須交款贖鴿，致如附表所示之
    被害人心生畏懼，而分別將如附表所示之金額匯入前開江碧
    君之帳戶內。
二、案經臺中縣警察局烏日分局報請臺灣臺中地方法院檢察署檢
    察官偵查起訴；暨苗栗縣警察局苗栗分局報請臺灣苗栗地方
    法院檢察署檢察官移送併案審理。
    理    由
一、訊據被告辛○○、乙○○均矢口否認有何幫助恐嚇取財之犯
    行，被告辛○○辯稱：當初乙○○說要辦貸款，「小沈」是
    做銀行貸款的人，他是其另一個朋友劉兆的朋友，乙○○是
    透過其與劉兆認識「小沈」的，乙○○在苗栗市○○路184
    號將存摺、印章親自交給「小沈」，金融卡及密碼則由乙○
    ○郵寄給「小沈」，其並未經手云云；被告乙○○則辯稱：
    其在苗栗市○○街184號，將上開郵局存摺、金融卡及密碼
    交給辛○○，辛○○叫其將這些東西寄給「小沈」，當時沒
    有想到「小沈」會拿去做何用云云。然查：
(一)、前開苗栗北苗局號0000000號、帳號0000000號之帳戶，確係
    被告乙○○所申請開立，並取得存摺、金融卡及密碼等情，
    業據被告乙○○自白在卷，並有上開帳戶之客戶基本資料1
    份附於警卷可稽。而如附表所示被害人確於如附表所示時間
    ，遭人恐嚇其等所有之賽鴿在他們手上，如欲取回賽鴿，則
    須交款贖鴿，致如附表所示之被害人心生畏懼，而分別將如
    附表所示之金額匯入前開乙○○之帳戶內等情，亦據如附表
    所示之被害人於警詢時指述綦詳，並有匯款回條及匯款單、
    上開帳戶之客戶歷史交易清單在卷可稽。顯見被告之上開帳
    戶確係遭犯罪集團利用作為恐嚇取財之出入帳戶無誤。而傅
    傳裕經由薄萬棋交付被害人之電話號碼後，於95年8月14 日
    下午1時許起，在苗栗縣公館鄉鶴山村苗25縣與26線路口「
    全家便利商店」，接續撥打電話給附表編號二至十二之被害
    人，向渠等恐嚇取財等情，亦據傅傳裕於警詢及偵查中供、
    證述明確。
(二)、被告乙○○業於警詢時供稱：其於94年12月20日13時許，在
    苗栗縣頭屋鄉獅潭村獅潭142號，將前開帳戶之存摺、金融
    卡及密碼交付給被告辛○○等語；及於臺灣苗栗地方法院檢
    察署檢察官詢問時亦證稱：「（戶頭何用？）借給辛○○，
    ．．在去年（94）年12月左右在他家借給他的」、「事先跟
    我說要跟我借戶頭，．．我就戶頭帶到他家去並交戶頭給他
    ，我將簿子、提款卡及密碼交給他」等語明確。而被告乙○
    ○於臺灣臺中地方法院檢察署檢察官偵查時改稱：其係於95
    年10月將前開帳戶存摺、金融卡及密碼交給被告辛○○，95
    年8月份時，係其在使用該帳戶等語。另被告辛○○於偵查
    中則供稱：其係於95年12月將被告乙○○之帳戶資料交予「
    小沈」等語。其二人間之供述已有未合，且被告辛○○於95
    年9月7日因另案入臺灣苗栗分監執行，現仍在監執行，有法
    務部全國檢察官線上查詢刑案人犯在監所最新資料報表在卷
    可按，則被告乙○○焉能於95年10月將其帳戶存摺及金融卡
    等物交付給被告辛○○？而被告辛○○又焉能於95年12月將
    被告乙○○之帳戶存摺及金融卡等物交予「小沈」？足徵應
    以被告乙○○於警詢及臺灣苗栗地方法院檢察署檢察官詢問
    時之供、證述較可採信，是被告乙○○應係於94年12月20
    日下午1時許，將前開帳戶之存摺、金融卡及密碼交付給被
    告辛○○，再由被告辛○○轉交給綽號「小沈」者。
(三)、被告2人就交付被告乙○○係作為辦理貸款之用一節，前後
    供述已有矛盾，且不符合經驗常情，其中被告乙○○於警詢
    時供稱：「他跟我說要我去貸款，．．但是我也沒有去辦貸
    款」等語，原與其在本院審理時供稱：「當時是因為想要辦
    貸款，委託辛○○認識的『小沈』」等語不符，並與被告辛
    ○○於警詢時供稱：「因他要辦信用貸款，所以將該存簿拿
    給我」、「因為『小沈』在銀行上班，乙○○要拜託『小沈
    』幫忙貸款」等語不相符合。且被告乙○○於本院審理時供
    稱：「（交給『小沈』後，是否要詢問辦理貸款的流程？銀
    行有無徵信？）都沒有，我也沒有過問我交給他的資料去向
    」、「（交付存摺、提款卡後有無下文？）『小沈』沒有跟
    我聯絡」、「（交付給『小沈』存摺之前，你與『小沈』見
    過幾次面？）第一次見面」、「『小沈』也沒有給我名片，
    他也是告訴我說透過劉兆找他就可以」、「（『小沈』的真
    正姓名？）不知道」等語，顯與一般人辦理貸款之經驗常情
    有違。故被告2人辯稱係為被告乙○○辦理貸款而交付前開
    帳戶存摺、金融卡及密碼給綽號「小沈」者，顯不足採。其
    等當係容認他人使用被告乙○○之前開帳戶作為犯罪出入之
    帳戶無疑。
(四)、按刑法上之故意，分為直接故意（確定故意）與間接故意（
    不確定故意），「行為人對於構成犯罪之事實，明知並有意
    使其發生者」為直接故意；「行為人對於構成犯罪之事實，
    預見其發生而其發生並不違背其本意者」為間接故意。且幫
    助犯之成立，以行為人主觀上認識被幫助者正欲從事犯罪或
    係正在從事犯罪，且該犯罪有既遂之可能，而其行為足以幫
    助他人實現構成要件者，即具有幫助故意，並不以行為人確
    知被幫助者係犯何罪名為必要。而在金融機關開設帳戶，請
    領存摺、提款卡之事，係針對個人身分之社會信用而予資金
    流通，具有強烈之屬人性，且今日一般人至金融機關如銀行
    、郵局等開設帳戶並非難事，苟非供洗錢或犯罪等不法目的
    ，依一般社會經驗法則判斷，實無必要隱匿自己名義之帳戶
    ，而無故借用他人帳戶使用。況近來犯罪集團恐嚇取財之犯
    罪類型層出不窮，該等犯罪，多數均係利用他人帳戶作為犯
    罪所得之出入帳戶，並經媒體廣為披載，被告2人為智慮成
    熟之人，縱使並不確知其交付帳戶對象犯罪行為之具體內容
    ，然上開犯罪型態既為現今社會犯罪常態之一，對其帳戶至
    少將遭人作為恐嚇取財犯行所得財物匯入及提領之工具使用
    ，當為被告所可能預見，且被告2人於偵查中亦供承交付被
    告乙○○之前開帳戶存摺、金融卡給他人，極有可能被利用
    作為犯罪之用途等語，而該帳戶嗣確供他人犯罪之用，足見
    被告2人應具備幫助恐嚇取財之不確定故意。
(五)、綜上所述，被告2人確有提供被告乙○○之上開郵局帳戶存
    摺、金融卡及密碼給犯罪集團成員使用，其等所辯無非事後
    卸責之詞，不足採信，事證明確，其等犯行洵堪認定。
二、查被告2人提供被告乙○○所申請之前開郵局帳戶存摺、金
    融卡及密碼給犯罪集團成員使用，犯罪集團成員並持以向如
    附表所示之被害人恐嚇取財，其係以幫助他人犯罪之意思，
    參與實施犯罪構成要件以外之行為，核屬恐嚇取財罪之幫助
    犯。故核被告二人所為，均係犯刑法第30條第1項、第346條
    第1項之幫助恐嚇取財罪。被告2人幫助他人實行犯罪行為，
    為幫助犯，均應依刑法第30條第2項之規定減輕其刑。被告
    提供上開帳戶給犯罪集團使用，並接續致如附表所示之被害
    人受害，係一行為而觸犯數罪名，為想像競合犯，應依刑法
    第五十五條前段之規定，從一情節較重者即被害人甲○受恐
    嚇取財之幫助恐嚇取財犯行處斷。被告提供其前開帳戶供犯
    罪集團使用，並造成如附表除庚○○以外之被害人遭恐嚇取
    財之犯罪事實，雖未據公訴人起訴，惟與已起訴之部分具有
    想像競合犯之裁判上一罪關係，為起訴效力所及，本院自得
    一併加以審理，併此敘明。爰分別審酌被告2人犯罪之動機
    、目的、手段、其等品行及智識程度、被害人受損害之程度
    尚非鉅大、及其等猶卸飾責任，未具悔意等一切情狀，分別
    量處如主文所示之刑，並就被告乙○○部分諭知易科罰金之
    折算標準；又被告2人之上開犯罪時間係於96年4月24日以前
    ，符合中華民國九十六年罪犯減刑條例所定得減刑之條件，
    爰依該條例第2條第1項第3款、第7條減其刑期之2分之1，並
    就減得之刑諭知易科罰金之折算標準。
據上論斷，應依刑事訴訟法第299條第1項前段，刑法第30條第1
項、第2項、第346條第1項、第55條前段、第41條第1項前段，刑
法施行法第1條之1，中華民國九十六年罪犯減刑條例第2條第1項
第3款、第7條、第9條，判決如主文。
本案經檢察官李芳瑜到庭執行職務。
中　　華　　民　　國　　96　　年　 　9　　月　　 6　　日
                  刑事第八庭  審判長法  官  林慧英
                                    法　官  賴恭利
                                    法　官  簡源希
如不服本判決，應於收送達後10日內向本院提出上訴書狀（應敘
述具體理由並附繕本）。
上訴書狀如未敘述理由，應於上訴期間屆滿後20日內補提理由書
於本院。
                                    書記官  張雅慧
中　　華　　民　　國　　96　　年　 　9　　月　　 6　　日
附錄論罪科刑法條：
刑法第346條第1項
意圖為自己或第三人不法之所有，以恐嚇使人將本人或第三人之
物交付者，處6月以上5年以下有期徒刑，得併科1千元以下罰金
。
附表：
編號　被害人　居住地區　時　間　　恐嚇取財金額（新臺幣）
一、  甲　○  臺中縣    95.04.00     00000元
二、　癸○○　新竹縣　　95.08.14 　　1810元
三、  庚○○  臺中縣    95.08.14     4036元
四、　丙○○　臺中縣　　95.08.14     2014元
五、　寅○○　臺中市    95.08.14     2000元
六、　戊○○  臺中縣    95.08.14     1826元
七、　甲○成  臺中縣    95.08.14     1832元
八、  己○○　臺中縣　　95.08.14     共4032元
九、　丑○○　臺中縣　　95.08.14     2033元
十、  子○○　彰化縣　　95.08.14     2013元
十一　丁○○　臺中縣　　95.08.14     7000元
十二　壬○○　臺中市　　95.08.14     2035元
